【裁判字號】    90,台上,1287
【裁判日期】    900308
【裁判案由】    違反毒品危害防制條例
【裁判全文】
最高法院刑事判決                                九十年度台上字第一二八七號
    上  訴  人  甲○○
    選任辯護人  張居德律師
右上訴人因違反毒品危害防制條例案件，不服台灣高等法院台中分院中華民國八十九
年十二月二十一日第二審更審判決（八十九年度上更(一)字第三四九號，起訴案號：台
灣苗栗地方法院檢察署八十八年度偵字第九六六號），提起上訴，本院判決如左：
    主  文
上訴駁回。
    理  由
按刑事訴訟法第三百七十七條規定：上訴於第三審法院，非以判決違背法令為理由，
不得為之。是提起第三審上訴，應以原判決違背法令為理由，係屬法定要件。如果上
訴理由狀並未依據卷內訴訟資料，具體指摘原判決不適用何種法則或如何適用不當，
或所指摘原判決違法情事，顯與法律規定得為第三審上訴理由之違法情形，不相適合
時，均應認其上訴為違背法律上之程式，予以駁回。本件原判決撤銷第一審關於上訴
人甲○○販賣第二級毒品部分之不當判決，改判論處其販賣第二級毒品，累犯罪刑，
已詳敘上訴人意圖營利，於民國八十七年七月間某日，在苗栗縣苗栗市○○街三商百
貨旁巷口，以一兩新台幣二萬五千元之代價，向綽號「阿忠」之成年男子，販入安非
他命六十三點八七四公克，擬伺機售賣予不特定之人。嗣於八十八年二月六日下午五
時許，上訴人攜帶上開安非他命二大包、一小包，天秤一組及夾鍵帶二十二個，偕同
女友楊順嫦至苗栗縣苗栗市○○街一○三號與徐毓宏、徐金龍、李景賢、姜鳳珍等人
玩骰子時當場為警查獲等情。係綜核上訴人之部分自白，證人楊順嫦、莫謙仁之證詞
，行政院衛生署管制藥品管理局檢驗成績書暨扣案之安非他命、天秤、夾鍵帶等卷內
資料為其所憑之證據及認定之理由。而以證人楊順嫦於偵查中已證稱：曾看過上訴人
拿安非他命給他人；嗣於原審更結稱：知悉上訴人在賣安非他命，上訴人不讓伊知道
，伊有偷聽到，因為門關著，買賣細節不太清楚等語。楊順嫦既為上訴人之女友，自
無設詞誣陷之理。按施用安非他命者僅需用少量即為已足，上訴人苟非意在販賣牟利
，何須囤積如此大量之安非他命，並隨身攜帶天秤及法碼？且政府對販毒者採嚴刑峻
罰措施，上訴人如無利可圖，尤無不顧風險，無端以平價或免費提供安非他命予他人
吸用之理，足認上訴人確有販賣營利之意圖。其所辯：扣案之安非他命是伊買來吸用
云云，無非飾詞卸責，不足採信，亦於理由內逐一指駁。復說明刑法上所謂販賣行為
，並不以販入後復行賣出為要件，祇要以營利為目的，予以販入或賣出，有一於此，
其犯罪即告完成。上訴人意圖販賣毒品營利，於販入安非他命後，伺機出售，縱尚未
及售出，亦無礙於販賣罪之成立，核其所為，係犯毒品危害防制條例第四條第二項販
賣第二級毒品罪等情綦詳。所為論斷俱有卷內證據資料足憑，從形式上觀察，原判決
並無違背法令之情形存在。查證人之陳述有部分前後不符，或相互間有所歧異時，究
竟何者為可採，法院仍得本其自由心證予以斟酌，非謂一有不符或矛盾，即應認其全
部均為不可採信；若其基本事實之陳述與真實性無礙時，仍非不得予以採信。證人楊
順嫦對上訴人有無販賣安非他命及扣案之天秤究係上訴人抑或徐毓宏所有，雖先後證
詞不一；然原審綜合各項證據調查之結果認上訴人確有販賣安非他命犯行，並認扣案
之天秤，一組係上訴人所有，一組係徐毓宏所有，乃其審判職權之合法行使，自不得
指摘為違法。又刑事訴訟法第一百六十四條、第一百六十五條第一項固規定：證物應
示被告令其辨認，卷宗內之文書可為證證據者應向被告宣讀或告以要旨。扣案之白色
結晶粉末三包，經原審囑託行政院衛生署管制藥品管理局檢驗結果，確屬第二級毒品
無訛，有該局之檢驗成績書可稽，原審於審判期日雖漏未向上訴人宣讀上開檢驗成績
書或告以要旨，然已提示扣案之安非他命令其辨認（見原審上更(一)卷第七七頁），上
訴人就扣案之結晶粉末係屬安非他命並無異詞，並承認為其所有，則原審有無宣讀上
開檢驗成績書或告以要旨，究於上訴人防禦權之行使無所妨礙，亦不得據為第三審上
訴之適法理由；另上訴人僅承認向綽號「阿忠」之人取得一兩之安非他命，然扣案之
安非他命卻有六十三點八七四公克，原審因而認定上訴人向綽號「阿忠」之人販入六
十三點八七四公克之安非他命，尤無認定事實與卷內證據資料不符之違法可言。上訴
意旨置原判決上開明確論斷於不顧，對原審取捨證據及證據證明力判斷之審判職權行
使，任憑己見，再事爭執，或曰：扣案之安非他命係供自己吸用，無販賣之意圖，原
審未查到購買安非他命之人，逕行認定上訴人有販賣之意圖，顯有未當；或稱：扣案
之天秤、法碼非其所有云云。然其所指摘者均為單純事實上之爭辯，要非適法之第三
審上訴理由。是上訴意旨所指摘原判決違法情事，顯與法律規定得為第三審上訴理由
之違法情形，不相適合。揆諸首開說明，其上訴為違背法律上之程式，應予駁回。
據上論結，應依刑事訴訟法第三百九十五條前段，判決如主文。
中      華      民      國     九十     年      三      月      八      日
                              最高法院刑事第五庭
                                  審判長法官  紀  俊  乾
                                        法官  黃  正  興
                                        法官  陳  東  誥
                                        法官  張  春  福
                                        法官  韓  金  秀
      右正本證明與原本無異
                                              書  記  官
中      華      民      國     九十     年      三      月     十二     日


司法院資訊處製作；財團法人民間司法改革基金會備份。
